【裁判字號】    94,交簡上,276
【裁判日期】    950125
【裁判案由】    過失傷害
【裁判全文】
臺灣高雄地方法院刑事判決           94年度交簡上字第276號
上  訴  人
即  被  告  乙○○
上列上訴人因被告過失傷害案件，不服臺灣高雄地方法院民國94
年11月14日94年度交簡字第2688號第一審判決（聲請簡易判決處
刑案號：94年度偵字第16521 號），提起上訴，本院管轄之第二
審合議庭判決如下：
    主  文
原判決撤銷。
乙○○因過失傷害人，處拘役貳拾日，如易科罰金，以參佰元折
算壹日。
    事  實
一、乙○○於民國93年12月15日下午4時10分許，駕駛車號
    P2-0489 號自用小客車，由高雄市前鎮區○○○路21號之地
    下室停車場沿出口方向行駛，行至該車道出口之路口轉角處
    時，本應注意汽車行駛時，駕駛人應注意車前狀況，並隨時
    採取必要之安全措施，且依當時情況亦無不能注意情事，適
    有甲○○騎乘腳踏車沿高雄市○○○路由東往西方向逆向行
    至該處，乙○○竟未注意甲○○業已騎乘腳踏車行駛至其前
    方，迨見狀時已煞車不及，致其駕駛之上開車輛左前方保險
    桿撞及甲○○所騎乘之腳踏車後輪，甲○○因而人車倒地，
    受有頭部創傷併雙側硬膜下腔慢性血腫之傷害。嗣乙○○於
    肇事後，隨即報警並通知救護車，於員警即高雄市政府警察
    局交通大隊員警康永昌前往處理尚不知何人肇事而詢問時即
    表明係其肇事而自首接受裁判，始悉上情。
二、案經甲○○訴由臺灣高雄地方法院檢察署檢察官偵查後聲請
    簡易判決處刑。
    理  由
甲、程序事項：
一、按被告以外之人於審判外之陳述，雖不符刑事訴訟法第159
    條之1、第159條之2、第159條之3、第159條之4之規定，而
    經當事人於審判程序同意作為證據，法院審酌該言詞或書面
    陳述作成時之情況，認為適當者，亦得為證據，當事人、代
    理人或辯護人於法院調查證據時，知有第159條第1項不得為
    證據之情形，而未於言詞辯論終結前聲明異議者，視為有前
    項之同意，刑事訴訟法第159條之5定有明文。經查，證人任
    忠茗於警詢中之證述、證人即告訴人甲○○於警詢及偵查中
    之證述及本院電話紀錄查詢表所載之證人即員警康永昌之陳
    述，係被告以外之人於審判外之陳述，屬於傳聞證據，惟本
    院於94年12月26日準備程序、95年1月11日審判程序時，被
    告乙○○對上開證人之證詞均不爭執，且未於言詞辯論終結
    前聲明異議，且被告就上開證人之陳述內容亦未爭執其真實
    性，本院認為以之作為證據，並無不適當之情事，爰依上揭
    規定，是上開證人任忠茗於警詢、證人即被害人甲○○於警
    詢及偵查中以及本院電話紀錄查詢表所載之證人即員警康永
    昌之證述，應均具有證據能力，自得為證據。
二、被告乙○○於94年12月26日準備程序、95年1月11日審判程
    序時，對於高雄市乃榮醫院診斷證明書【94年度偵字16521
    卷第7頁】、高雄榮民總醫院診斷證明書2張【偵卷第35、36
    頁】之證據能力部分，均不爭執，且未於言詞辯論終結前聲
    明異議，故視為有刑事訴訟法第159條之5第2項之同意，爰
    依該條之規定，上揭書證部分，應均具有證據能力。
乙、實體部分：
一、訊據被告乙○○固坦承於上開時地發生車禍肇事，致告訴人
    甲○○受傷之事實，惟矢口否認有何過失傷害之犯行，辯稱
    ：其當時沿著停車場道路，順著交通規則之方式行駛，係告
    訴人逆向行駛而突然竄出，致其煞車不及因而肇事，且肇事
    地點係一交通死角，其無法預防，是其並無任何過失云云。
    經查，被告駕駛上開車輛由高雄市前鎮區○○○路21號之地
    下室停車場沿出口方向行駛，行至該車道出口之路口轉角處
    ，適有甲○○騎乘腳踏車沿高雄市○○○路由東向西方向逆
    向亦行至該處，乙○○見狀煞車不及，致其駕駛之上開車輛
    左前方保險桿碰撞到甲○○所騎乘之腳踏車後輪，甲○○因
    而人車倒地，而受有傷害等情，業據被告坦認在卷，核與告
    訴人即證人甲○○之指述相符，並有高雄市政府警察局交通
    大隊道路交通事故現場圖、道路交通事故調查報告表（一）
    （二）、交通事故談話紀錄表、高雄乃榮醫院診斷證明書、
    高雄榮民總醫院診斷證明書以及現場蒐證照片9張等附卷可
    稽。被告雖辯稱其已盡注意之能事而無過失云云，然查，依
    卷附警繪之道路交通事故現場圖及現場照片所示，被告係以
    其車頭之左前方撞擊告訴人腳踏車之後輪，參以被告指稱告
    訴人係逆向行駛等情，則告訴人之行車方向自係從被告車輛
    之右前方往左前方之方向通過。依此，茍被告真有注意車前
    狀況，則當告訴人之腳踏車由其車輛之前方右側往左之方向
    行經時，應可注意到告訴人正通過其面前而得採取一些必要
    之緊急措施，然被告均未注意及此，致其車頭之左前方保險
    桿撞擊告訴人之腳踏車後輪而肇事，顯見被告應有未注意車
    前狀況之疏失，是其前開所辯，顯係事後卸責之詞，不足採
    信。按汽車行駛時，駕駛人應注意車前狀況，並隨時採取必
    要之安全措施。道路交通安全規則第94條第3 項訂有明文，
    本件被告駕車本應注意遵守上述規定，又無不能注意情事，
    竟疏未注意及此，因而致告訴人受有傷害，二者間顯有相當
    因果關係，其自有過失甚明，是被告犯行堪予認定，應予依
    法論科。
二、核被告乙○○所為，係犯刑法第284條第1項前段之過失傷害
    罪。被告於肇事後，隨即報警與通知救護車，於員警康永昌
    前往處理尚不知何人肇事而詢問時即表明係其肇事而自首，
    此有本院辦理刑事案件電話紀錄查詢表1紙在卷可稽，是被
    告肇事時，員警應尚不確實知悉犯罪，被告表明係其肇事，
    應係對於未發覺之罪自首而接受裁判，應依刑法第62條前段
    規定減輕其刑。
三、原審以被告犯罪事證明確，予以論罪科刑，固非無見，惟查
    本件被告並無任何前科，有卷附臺灣高等法院被告前案紀錄
    表1 份可按，原審竟因誤載被告年籍而論以累犯，尚有未洽
    ，被告提起上訴指摘及此，為有理由，自應由本院將原判撤
    銷改判。爰審酌被告因疏未注意車前狀況而肇事，使告訴人
    無端受有頭部創傷併雙側硬膜下腔慢性血腫之傷害，造成告
    訴人因此受有精神上之痛苦與日常生活之不便，且其於犯後
    猶矢口否認犯行，顯無悔意，犯後態度不佳；惟念及被告犯
    後自首且立即將告訴人送醫，並積極賠償告訴人損害，聯絡
    保險公司賠償被告，而與被告間達成和解，業據證人任忠茗
    於警詢中證述屬實及和解書1 份在卷可按，僅因事後告訴人
    傷勢惡化而保險理賠作業完結而無法完全賠償告訴人損害等
    一切情狀，量處如主文所示之刑，並諭知易科罰金之折算標
    準。
據上論斷，應依刑事訴訟法第455條之1第1項、第3項、第369條
第1項前段、第364條、第299條第1項前段，刑法第284條第1項前
段、第62條前段、第41條第1項前段，罰金罰鍰提高標準條例第1
條前段、第2條，判決如主文。
本案經檢察官丙○○到庭執行職務。
中    華    民    國    95    年    1     月    25    日
                  交通法庭審判長    法  官     張世賢
                                    法  官     陳建和
                                    法  官     王啟明
以上正本證明與原本無異。
不得上訴。
中    華    民    國    95    年    1     月    26    日
                                    書記官     陳心儀
附錄犯罪法條：
刑法第284條第1項。
中華民國刑法第284條
(過失傷害罪)
因過失傷害人者，處 6 月以下有期徒刑、拘役或 500 元以下罰
金，致重傷者，處1 年以下有期徒刑、拘役或500 元以下罰金。
從事業務之人，因業務上之過失傷害人者，處 1 年以下有期徒刑
、拘役或1 千元以下罰金，致重傷者，處 3 年以下有期徒刑、
拘役或2 千元以下罰金。


司法院資訊處製作；財團法人民間司法改革基金會備份。
